臺灣苗栗地方法院刑事判決　　　　　　　 96年度易字第147號
公　訴　人　臺灣苗栗地方法院檢察署檢察官
被　　　告　甲○○
　　　　　　　　　　國民身分證.
　　　　　　　　　　　中科宿舍.
上列被告因詐欺案件，經檢察官提起公訴（95年度偵緝字第139
號），本院依簡式審判程序，判決如下：
    主  文
甲○○幫助犯詐欺取財罪，處有期徒刑陸月，如易科罰金，以銀
元參佰元即新台幣玖佰元折算壹日。緩刑參年。
    犯罪事實及理由
一、犯罪事實：
    本件犯罪事實均與起訴書所載相同，茲引用之（如附件）。
二、證據名稱：
    除增加被告甲○○於本院審理中之自白外，餘均引用起訴書
    證據並所犯法條欄標題一證據部分所載（如附件）。
三、新舊法比較：
    被告行為後，刑法業於民國94年2 月2 日修正公布，並於95
    年7 月1 日施行。按行為後法律有變更者，適用行為時之法
    律，但行為後之法律有利於行為人者，適用最有利於行為人
    之法律，現行刑法第2 條第1 項訂有明文。又以本次刑法修
    正之比較新舊法，應就罪刑有關之共犯、未遂犯、想像競合
    犯、牽連犯、連續犯、結合犯，以及累犯加重、自首減輕暨
    其他法定加減原因（如身分加減）與加減例等一切情形，綜
    其全部罪刑之結果而為比較，最高法院95年5 月23日著有95
    年度第8 次刑庭會議決議可資參照。查被告行為後，刑法第
    30條第1 項前段幫助犯、第41條第1 項前段易科罰金、第74
    條緩刑之規定，均已修正，其中：
（一）刑法第30條第1 項前段幫助犯部分：
      觀諸修正前、後該條之規定，僅係從文字上作修正，將原
      條文「從犯」修正為「幫助犯」、「幫助他人犯罪」修正
      為「幫助他人實行犯罪行為」，惟均不影響實務對幫助犯
      向來採嚴格從屬形式之見解，亦即「幫助犯無獨立性，必
      以正犯有犯罪行為之存在，始能成立」之認定，故本條修
      正後並不涉及罪刑實質內容之變更，非屬刑法第2 條第1
      項所指之法律有變更，即無本條之適用，不生新舊法比較
      之問題，應依一般法律適用原則，逕行適用裁判時之刑法
      第30條第1 項前段之規定。（最高法院95年11月7 日著有
      95年度第21次刑庭會議決議可資參照。）
（二）刑法第33條第5 款罰金部分：
　    被告行為後，修正後刑法第33條第5 款規定「罰金：新臺
      幣1 千元以上，以百元計算之」，與修正前刑法第33條第
      5 款規定「罰金：（銀元）1 元以上」不同。比較新舊法
      結果，以修正前即行為時法較有利於被告，故依刑法第2
      條第1 項前段規定，本件關於刑法第339 條第1 項詐欺取
      財罪之最低法定科罰金刑部分，自應適用行為時之法律即
      修正前刑法第33條第5 款規定決定其罰金部分之法定刑。
（三）刑法第41條第1 項前段易科罰金部分：
      本件被告犯罪時之刑法第41條第1 項前段規定：「犯最重
      本刑為5 年以下有期徒刑以下之刑之罪，而受6 個月以下
      有期徒刑或拘役之宣告，因身體、教育、職業、家庭之關
      係或其他正當事由，執行顯有困難者，得以1 元以上3 元
      以下折算一日，易科罰金。」，又被告甲○○行為時之易
      科罰金折算標準，修正前罰金罰鍰提高標準條例第2 條前
      段（現已刪除）規定，就其原定數額提高為100 倍折算1
      日，則本件被告行為時之易科罰金折算標準，應以銀元30
      0 元折算1 日，經折算為新臺幣後，應以新臺幣900 元折
      算為1 日。惟95年7 月1 日修正公布施行之刑法第41條第
      1 項前段則規定：「犯最重本刑為5 年以下有期徒刑以下
      之刑之罪，而受6 個月以下有期徒刑或拘役之宣告者，得
      以新臺幣1000元、2000元或3000元折算1 日，易科罰金。
      」，比較修正前後之易科罰金折算標準，以95年7 月1 日
      修正公布施行前之規定，較有利於受刑人，是以，本件應
      依刑法第2 條第1 項前段，適用修正前刑法第41條第1 項
      前段規定，諭知易科罪罰金之折算標準。
（四）第74條緩刑部分：
　　　被告甲○○行為後，修正後刑法第74條業於95年7 月1 日
  　  施行，將舊刑法第74條所定緩刑要件，即：「一　未曾受
      有期徒刑以上刑之宣告者。二　曾受有期徒刑以上刑之宣
      宣告，執行完畢或赦免後，5 年以內未曾故意犯罪受有期
      徒刑以上刑之宣告者。」（第1 項），另增設：「緩刑宣
　　　告，得斟酌情形，命犯罪行為人為下列各款事項：一　向
   　 被害人道歉。二　立悔過書。三　向被害人支付相當數額
　　　之財產或非財產上之損害賠償。四　向公庫支付一定之金
      額。五　向指定之公益團體、地方自治團體或社區提供40
      小時以上240 小時以下之義務勞務。六　完成戒癮治療、
      精神治療、心理輔導或其他適當之處遇措施。七　保護被
      害人安全之必要命令。八　預防再犯所為之必要命令。」
      （第2 項）。而本件被告黃美惠前未曾因任何故意或過失
      犯罪受有期徒刑以上刑之宣告，有臺灣高等法院被告前案
      紀錄表1 紙附卷可稽，是不論依修正前或修正後之規定，
      皆得宣告緩刑。但修正後刑法第74條第2 項得命被告履行
      一定負擔，而修正前則無類此規定，整體比較觀之，修正
      後刑法第74條所為之緩刑宣告，應較不利於被告，依刑法
      第2 條第1 項前段規定，本件如諭知被告緩刑，應適用修
      正前之規定。
（五）經綜合比較新舊法果，應以舊法（即行為時法）對被告有
      利，自應依刑法第2 條第1 項前段規定，整體適用行為時
      之修正前刑法第41條第1 項前段易科罰金、第74條第1 款
      緩刑等規定。
四、量刑理由：
    爰審酌被告甲○○前未有犯罪前科，有臺灣高等法院被告前
    案紀錄表1 紙附卷可稽，顯見被告素行良好，並參斟本件犯
    罪動機係肇因被告貪圖小利、犯罪方法、及其於本院審理中
    坦承犯行，知所悔悟，足見其犯後態度良好及檢察官具體求
    刑有期徒刑6 月等一切情狀，量處如主文所示之刑，並諭知
    易科罰金之折算標準，以示懲儆。末查，被告未曾因受有期
    徒刑以上刑之宣告者，有臺灣高等法院被告前案紀錄表1紙
    附卷可稽，其經此教訓，當知警惕而無再犯之虞，本院綜核
    各情，所宣告之刑，認以暫不執行為適當，爰併予宣告緩刑
    3 年，以啟自新。
五、應適用之法條：
    刑事訴訟法第273 條之1 第1 項、第299 條第1 項前段、第
    310 條之2 、第454 條第2 項，刑法第2 條第1 項前段、第
    30條第1 項前段、第339 條第1 項，修正前刑法第33條第5
    款、第41條第1 項前段、第74條第1 款，罰金罰鍰提高標準
    條例第1 條前段，修正前罰金罰鍰提高標準條例第2 條，現
    行法規所定貨幣單位折算新台幣條例第2 條。
六、如不服本件判決，得自收受送達之日起10日內，向本院提起
    上訴。
本案經檢察官黃俊鳴到庭執行職務。
中　　華　　民　　國　　96　　年　　3 　　月　　30　　日
　　                  刑事第二庭  法  官  吳　炳　桂
以上正本證明與原本無異。
如不服本判決，應於判決送達後10日內向本院提出上訴狀（應抄
附繕本）。告訴人或被害人如對於本判決不服者，應具備理由請
求檢察官上訴，其上訴期間之計算係以檢察官收受判決正本之日
期為準。
                                  書記官  蘇  文  熙
中　　華　　民　　國　　96　　年　　4 　　月　　2 　　日
附錄本罪論罪科刑法條全文:
刑法第30條第1 項：
幫助他人實行犯罪行為者，為幫助犯。雖他人不知幫助之情者，
亦同。
刑法第339 條第1 項：
意圖為自己或第三人不法之所有，以詐術使人將本人或第三人之
物交付者，處5 年以下有期徒刑、拘役或科或併科1 千元以下罰
金。
